【裁判字號】    99,毒抗,13
【裁判日期】    990118
【裁判案由】    聲請觀察、勒戒
【裁判全文】
臺灣高等法院臺南分院刑事裁定          99年度毒抗字第13號
抗  告  人
即  被  告  甲○○
上列抗告人因聲請觀察、勒戒案件，不服臺灣臺南地方法院中華
民國98年12月4日裁定（98年度毒聲字第580號）提起抗告，本院
裁定如下：
    主  文
抗告駁回。
    理  由
一、本件抗告意旨略以：抗告人位於台南縣永康市○○路190巷1
    弄2號之住宅，早已租給友人使用，抗告人於民國98年7月8
    日欲往該處收取房租時，適遇警方辦案，抗告人隨即離開，
    事後抗告人應警方要求配合辦案及驗尿，結果卻認抗告人有
    施用毒品，抗告人確實未曾施用毒品，惟有長期食用安眠藥
    之習慣，卻因配合警方辦案及驗尿而被裁定應送勒戒處所觀
    察、勒戒，爰請求撤銷裁定，更為適當之裁定云云。
二、按施用第1、2級毒品者，檢察官應聲請法院裁定，令被告入
    勒戒處所觀察、勒戒，其期間不得逾2月。毒品危害防治條
    例第10條、第20條第1項定有明文。又鑒於毒品對於社會危
    害甚鉅，是施用或販賣毒品行為，為政府嚴格查緝，且施用
    毒品之行為，亦為社會所不容，而施用毒品者多於隱匿處為
    之，以逃避追緝，是對於施用毒品犯行之認定，除被告坦承
    施用毒品犯行，並有其他補強證據（如扣案之毒品、吸食器
    等）以資佐證外，通常均多依賴科學鑑定之結果（即尿液檢
    驗報告）以為判定。又因毒品於尿液中排出之最長時限，受
    施用劑量、施用方式、個人體質及其代謝情況等因素影響，
    因個案而異，一般可檢出之最長時間為海洛因服用後2至4天
    ，甲基安非他命1至5天，此有行政院衛生署管制藥品管理局
    90年5月4日管檢字第93902號函文可查，次按關於服用安非
    他命或海洛因（嗎啡）以外之藥物或飲料者，其尿液檢驗結
    果是否可能有安非他命或海洛因（嗎啡）反應，目前常用的
    尿液安非他命或嗎啡篩檢方式包括酵素免疫分析法（簡稱
    EIA）、薄層色層分析法（簡稱TLC）和放射免疫分析法。在
    文獻報告中，雖有藥品或食物因交叉反應（CROSSREACTION
    ），可在尿液測試中產生偽陽性（FALSEPOSITIVE，即尿液
    中不含某成分，而檢驗顯示含有該成分之現象）之安非他命
    或嗎啡反應。例如在酵素免疫分析法及薄層色層分析法之尿
    液測試方法中，某些成藥（如減肥藥、解鼻充血藥物等）中
    之成分，因與安非他命有類似之作用，而產生與安非他命之
    交叉反應，使尿液測試結果呈偽陽性。但利用精密之儀器分
    析，將可排除偽陽性之可能，目前最常採用之確認方法為氣
    相層析質譜儀，以氣相層析質譜儀作藥物及其代謝產物之定
    性及定量分析，幾乎不會有偽陽性產生，有行政院國軍退除
    役官兵輔導委員會臺北榮民總醫院83年4月7日北總內字第
    03059號函可參。而法務部調查局87年9月29日發技(1)字第
    870745574號函亦明確說明：尿液毒品檢驗如單以免疫分析
    法篩驗，有可能因交叉反應，而對服用毒品或甲基安非他命
    以外藥物者之尿液產生偽陽性結果（不會產生偽陰性結果）
    ，然若再以薄層分析法（TOXI-LAB）檢驗，應可絕除大部分
    偽陽性問題。惟若能使用較先進之氣相層析質譜儀分析法確
    認，則可完全排除偽陽性之干擾，為目前最具公信力的檢驗
    方法。
三、經查抗告人甲○○基於施用第2級毒品甲基安非他命之犯意
    ，於98年7月8日下午5時50分許，於為警採尿時起回溯120小
    時內之某時，在不詳地點，以不詳方式施用甲基安命1次，
    嗣於98年7月8日上午10時10分許，因員警查緝毒品案至被告
    位於臺南縣永康市○○路190巷1弄2號住處搜索，並得抗告
    人同意採尿送驗，結果呈安非他命、甲基安非他命陽性反應
    ，雖被告於警詢中矢口否認有施用甲基安非他命之行為，惟
    其於警詢中同意員警採尿送驗，其尿液經送檢驗鑑定結果，
    呈安非他命、甲基安非他命陽性反應，有臺南市警察局第五
    分局偵辦涉嫌毒品案採驗尿液編號年籍對照表、長榮大學於
    98年7月19日出具之確認報告各1紙附卷可稽，足認被告辯解
    不足採信，抗告人有施用第2級毒品安非他命之事實，洵堪
    認定。
四、抗告人雖抗辯伊有長期服用安眠藥之習慣，惟其本院裁定前
    止，均未能提出究竟服用何種安眠藥致會使尿液呈安非他命
    陽性反應，抗告人前開抗辯不足採。
五、綜上，抗告人確有施用第2級毒品安非他命情事，應可認定
    。準此，原審准由檢察官之聲請，依毒品危害防制條例第20
    條第1項、觀察勒戒處分執行條例第3條第1項規定，裁定抗
    告人令入勒戒處所觀察、勒戒，經核並無不合。抗告人猶執
    上情否認施用第2級毒品之情，指摘原裁定不當，為無理由
    ，應予駁回。
六、據上論斷，應依刑事訴訟法第412條，裁定如主文。
中    華    民    國    99    年    1     月    18    日
                  刑事第六庭    審判長法  官  董武全
                                      法  官  沈揚仁
                                      法  官  趙文淵
以上正本證明與原本無異。
不得再抗告。
                                      書記官  呂宬樂
中    華    民    國    99    年    1     月    19    日

司法院資訊處製作；財團法人民間司法改革基金會備份。
